【裁判字號】    97,易,2585
【裁判日期】    971218
【裁判案由】    妨害自由
【裁判全文】
臺灣板橋地方法院刑事判決              97年度易字第2585號
公  訴  人  臺灣板橋地方法院檢察署檢察官
被      告  甲○○
                    （現另案在臺灣臺北監獄臺北分監執行中
上列被告因妨害自由案件，經檢察官聲請簡易判決處刑（97年度
偵緝字第1533、1534號），本院認不得以簡易判決處刑，改依通
常程序審理，並判決如下：
    主  文
甲○○無罪。
    理  由
一、公訴意旨略以：丁○○於民國96年8 月1 日受楊紫翎（原為
    配偶關係，於96年10月5 日離婚）委託，以新臺幣（下同）
    50萬元之對價，將圓圓影音光碟出租店（址設臺北縣三重市
    ○○街100 號）讓售乙○○，明知店內各項設備、生財器具
    均已於同日清點移交乙○○，竟夥同被告甲○○、廖旭明、
    丙○○及某真實姓名、年籍不詳之成年男子，基於以強暴、
    脅迫妨害他人行使權利之犯意聯絡，於96年10月26日晚間9
    時17分許，分乘車牌號碼0629-QW 、0136-QG 及6955-QT 號
    自用小客車，前往上址圓圓影音光碟出租店，強行取走布袋
    戲偶10尊，以此方式，妨害乙○○行使權利，因認被告涉犯
    刑法第304 條第1 項之強制罪嫌。
二、按犯罪事實應依證據認定之，無證據不得認定犯罪事實；又
    不能證明被告犯罪或其行為不罰者，應諭知無罪之判決，刑
    事訴訟法第154 條第2 項、第301 條第1 項分別定有明文。
    次按刑事訴訟法第161 條已於91年2 月8 日修正公布，其第
    1 項規定：檢察官就被告犯罪事實，應負舉證責任，並指出
    證明之方法。因此，檢察官對於起訴之犯罪事實，應負提出
    證據及說服之實質舉證責任。倘其所提出之證據，不足為被
    告有罪之積極證明，或其指出證明之方法，無從說服法院以
    形成被告有罪之心證，基於無罪推定之原則，自應為被告無
    罪判決之諭知（最高法院92年台上字第128 號判例意旨參照
    ）。
三、公訴人認被告涉犯刑法強制罪嫌，係以乙○○之陳述，為其
    主要論據。訊據被告固坦承與丁○○等人前往圓圓影音光碟
    出租店搬取布袋戲偶之事實，惟堅詞否認有何強制犯行，辯
    稱：伊受丁○○請託協助載運布袋戲偶，事前曾與乙○○聯
    繫，乙○○當場亦未表示反對等語。經查：
  (一)按被告以外之人於審判外之言詞或書面陳述，除法律有規定
    者外，不得作為證據，刑事訴訟法第159 條第1 項定有明文
    。而被告以外之人於審判外之陳述，經當事人於審判程序同
    意作為證據，法院審酌該言詞陳述或書面陳述作成時之情況
    ，認為適當者，得為證據，則為同法第159 條之5 第1 項所
    明定。本案乙○○、丙○○、廖旭明於司法警察調查時或偵
    查中具結向檢察官所為陳述，雖係被告以外之人於審判外之
    陳述，惟被告於審判程序同意作為證據（見本院97年9 月16
    日審判筆錄），並經審酌渠等言詞陳述之情況，認為適當，
    均應認有證據能力。
  (二)被告於96年10月26日晚間9 時17分許，與丁○○、丙○○、
    廖旭明及某不詳成年男子共5 人，分乘車牌號碼0629-QW 號
    、0136-QG 號及6955-QT 號自用小客車，前往臺北縣三重市
    ○○街100 號乙○○經營之圓圓影音光碟出租店，取走布袋
    戲偶約10尊之事實，業據被告於本院審理時坦承不諱，核與
    同案被告丙○○於檢察官訊問時供述之情節相符，並經證人
    廖旭明於檢察官訊問及證人乙○○、丁○○於本院審理時具
    結證述綦詳，俱徵被告此部分自白與事實相符。
  (三)次以，證人丁○○於本院審理時具結證稱：「…當天中午我
    打電話給乙○○，請他告知楊紫翎，我晚上9 點就會去店內
    搬木偶…。」等語（見本院97年10月28日審判筆錄），證人
    乙○○於本院審理時亦結證稱：「（問：96年10月26日下午
    ，丁○○是否電話通知你晚上要去搬木偶？）…我有印象有
    人通知我要搬木偶…。」等語（見本院97年11月27日審判筆
    錄），被告辯稱：丁○○曾與乙○○聯繫，告知將前往搬取
    布袋戲偶等情，應非子虛。證人乙○○於本院審理時雖證稱
    ：「我只有跟丁○○交談…，我以口頭制止丁○○很多次，
    他都不聽勸，就叫其他人來搬。」、「…我是制止丁○○，
    但是他們都在場，他們應該都聽得到。」等語（見本院前揭
    審判筆錄），然其當場既僅與丁○○交談，並未向其他人表
    示反對之意思，所指被告應有所聞云云，顯屬臆測之詞；且
    同案被告丙○○於檢察官訊問時具結證稱：「…當時去的人
    有5 人，包括我、丁○○跟甲○○，到圓圓影音店後，丁○○先跟老闆去裡面說話，他們說完之後，丁○○出來要我們
    幫忙將布袋戲偶裝箱，過程中告訴人乙○○完全沒有出來阻
    止我們，因為畢竟這個事情是丁○○自己的私事…。」等語
    （見臺灣板橋地方法院檢察署97年度偵緝字第1534號偵查卷
    宗第14頁），與證人廖旭明於檢察官訊問結證：「…丁○○
    說圓圓影音光碟出租店並沒有將戲偶頂讓出去，所以要將戲
    偶取回，我們到該店搬戲偶時，告訴人並沒有制止我們…。
    」等語（見臺灣板橋地方法院檢察署97年度偵字第5214號偵
    查卷宗第94頁），互核並無二致，猶難以乙○○主觀推測，
    逕認被告對其與丁○○交談過程曾有反對之表示，有所認識
    。況證人乙○○於警詢及本院審理時證稱：「他們並未對我
    暴力脅迫，我沒看見他們是否持有器械，他們亦無對我口語
    恐嚇…。」、「…當時其中一名男子站在櫃檯前，令我心生
    畏懼，因此便任由他們將戲偶搬走離去。」、「（問：你稱
    有一人站在櫃檯前，你心生畏懼，為何如此？）因為他站的
    姿勢，雙手交插胸前，我怕他有藏東西，當時左右都各站了
    一個人，但不是在庭被告。」等語（見臺灣板橋地方法院檢
    察署97年度偵字第5214號偵查卷宗第20、21頁及本院97年11
    月27日審判筆錄），益徵被告與丁○○等人前往圓圓影音光
    碟出租店，並無任何強暴、脅迫行為，乃乙○○見有陪同丁○○前來之人站立所處櫃檯前，自認已受監控，將有不利結
    果，任令被告等人搬取布袋戲偶。綜核上情，被告應丁○○
    之邀前往圓圓影音光碟出租店，業由丁○○事先聯繫，於搬
    取布袋戲偶之際，亦未遭乙○○制止，更未施何強暴、脅迫
    手段，自非得以乙○○個人感受，遽指被告有以強暴、脅迫
    妨害人行使權利之犯意及行為。
四、綜上，本案依公訴人所提事證，尚不足使所指被告與丁○○
    等人以強暴、脅迫妨害人行使權利之犯罪事實，達於通常一
    般之人均無所懷疑，而得確信為真實之程度。本案復查無其
    他積極證據足資證明被告確有強制犯行，核屬不能證明被告
    犯罪，揆諸前開法條規定及判例意旨，應為被告無罪判決之
    諭知，以昭審慎。
據上論斷，應依刑事訴訟法第452 條、第301 條第1 項，判決如
主文。
本案經檢察官馬中人到庭執行職務。
中    華    民    國    97    年    12    月    18    日
                        刑事第三庭  法  官  廖  怡  貞
以上正本證明與原本無異。
如不服本判決，應於判決送達後10日內，向本院提出上訴狀。
                                    書記官  林  惠  齡
中    華    民    國    97    年    12    月    23    日


司法院資訊處製作；財團法人民間司法改革基金會備份。
